臺灣雲林地方法院刑事判決
110年度金訴字第86號
公  訴  人  臺灣雲林地方檢察署檢察官
被      告  劉彥宏


選任辯護人  李建忠律師
上列被告因違反洗錢防制法等案件，經檢察官提起公訴（110 年
度偵字第4638號、第4811號、第5020號、第5492號）及移送併辦
（臺灣臺中地方檢察署110 年度偵字第26033 號），被告就被訴
事實為有罪之陳述，經告知簡式審判程序意旨，並聽取公訴人、
被告及辯護人之意見後，本院合議庭裁定由受命法官獨任行簡式
審判程序，判決如下：
    主      文
丙○○幫助犯洗錢防制法第十四條第一項之洗錢罪，處有期徒刑肆
月，併科罰金新臺幣壹萬元，罰金如易服勞役，以新臺幣壹仟元
折算壹日。緩刑貳年。
    事實及理由
壹、犯罪事實
    丙○○依其智識程度及社會經驗，可預見將自己所有之金融機
    構帳戶之存摺、金融卡及密碼提供他人使用，恐遭他人利用
    作為財產犯罪之人頭帳戶，供為收受及提領特定犯罪所得，
    並使他人提領後即產生遮斷資金流動軌跡以逃避國家追訴、
    處罰之效果而洗錢，竟基於幫助他人詐欺取財及幫助洗錢之
    不確定犯意，於民國110 年2 月底某日，在社群軟體Instag
    ram看到內容略為輕鬆賺錢之廣告後，即與真實年籍資料不
    詳之成年詐欺成員聯繫，並約定如提供金融機構帳戶，每月
    可獲取新臺幣（下同）5 千元之報酬後（無證據證明丙○○已
    取得任何報酬），丙○○便依對方指示，將其申辦之國泰世華
    商業銀行帳號000000000000號帳戶（下稱本案帳戶）之存摺
    、提款卡及寫有提款卡密碼之紙張均置於牛皮紙袋內，再將
    之放置在其臺中市○區○○路0 段00號租屋處附近之公園（起
    訴書誤載為雲林縣○○鄉○○路00○0 號住處附近公園），而以
    此方式將本案帳戶資料交付給該名詐欺成員。該名詐欺成員
    及其所屬之詐欺集團其他成員（無證據證明集團內有未滿18
    歲之人，亦無證據證明成員有3 人以上）
    ，於收受丙○○寄交之本案帳戶資料後，隨即共同意圖為自己
    不法所有之各別詐欺取財及洗錢之犯意聯絡，利用本案帳戶
    資料，以如附表編號1 至4 所示之方式，向如附表編號1 至
    4 所示之人實施詐欺行為，致如附表編號1 至4 所示之人均
    陷於錯誤，而得手如附表編號1 至4 所示之金額。又如附表
    編號1 至4 所示之人因受騙而匯入之款項，旋遭詐欺集團成
    員分別提領得手而掩飾、隱匿該等犯罪所得之去向及所在。
貳、程序部分
　　本案被告丙○○所犯之罪，非死刑、無期徒刑、最輕本刑為3 
    年以上有期徒刑之罪，或高等法院管轄第一審之案件，被告
    就前揭被訴事實為有罪之陳述，經受命法官告以簡式審判程
    序之旨，並聽取被告、辯護人及公訴人之意見後，本院認無
    不得或不宜改依簡式審判程序進行之處，爰依刑事訴訟法第
    273 條之1 第1 項、第284 條之1 規定，經合議庭評議後，
    裁定本案由受命法官獨任進行簡式審判程序。是本案之證據
    調查，依刑事訴訟法第273 條之2 規定，不受同法第159 條
    第1 項、第161 條之2 、第161 條之3 、第163 條之1 及第
    164 條至第170 條規定之限制，合先敘明。
參、認定犯罪事實所憑之證據及理由
    上開犯罪事實，業據被告坦承不諱（警158卷第2至6頁、警9
    51卷第8、9頁、雲檢偵4881卷第27、29頁、中檢偵卷第147
    至151頁、本院卷第127、405至75、82、84頁），核與證人
    即告訴人乙○○（警951卷第13至15頁）、丁○○（警233卷第21
    頁正反面）、甲○○（警158卷第7至10頁）、戊○○（中檢偵卷
    第255至257頁）證述之內容一致，並有告訴人乙○○提出之郵
    政自動櫃員機交易明細表、臺灣土地銀行匯款申請書（警95
    1卷第42、44頁）、告訴人乙○○之中華郵政光復郵局帳號000
    -00000000000000號郵政存簿儲金簿封面、臺灣土地銀行宜
    蘭分行帳號000-000000000000號活期性存款存摺封面（警95
    1卷第41頁）、告訴人丁○○提出之臺灣土地銀行匯款申請書
    、臺灣土地銀行通霄分行帳號000000000000號活期性存款存
    摺封面及內頁明細（警233卷第43至44頁）、告訴人甲○○提
    出之郵政自動櫃員機交易明細表（警158卷第31頁）、告訴
    人戊○○提出之郵政跨行匯款申請書（中檢偵卷第267頁）、
    告訴人乙○○提供之通訊軟體對話記錄截圖（警951卷第45至6
    8頁）、告訴人丁○○提供之通訊軟體對話記錄截圖（警233卷
    第46至48頁）、告訴人甲○○提供之通訊軟體對話記錄截圖（
    警158卷第12至27頁）、告訴人戊○○提供之通訊軟體對話截
    圖及通聯紀錄（中檢偵卷第269至271頁）、告訴人乙○○之內
    政部警政署反詐騙諮詢專線紀錄表、宜蘭縣政府警察局宜蘭
    分局民族派出所受理詐騙帳戶通報警示簡便格式表、金融機
    構聯防機制通報單、受（處）理案件證明單、受理各類案件
    紀錄表（警951卷第17至18、21至22、24、26、69至70頁）
    、告訴人丁○○之苗栗縣警察局通霄分局苑裡分駐所受理各類
    案件紀錄表、受（處）理案件證明單、受理詐騙帳戶通報警
    示簡便格式表、金融機構聯防機制通報單、內政部警政署反
    詐騙諮詢專線紀錄表（警233卷第22至24、31至34頁）、告
    訴人甲○○之內政部警政署反詐騙諮詢專線紀錄表、臺北市政
    府警察局大安分局臥龍街派出所受理詐騙帳戶通報警示簡便
    格式表、受（處）理案件證明單、受理各類案件紀錄表（警
    158卷第32、35至37頁）、告訴人戊○○之臺東縣警察局臺東
    分局寶桑派出所受（處）理案件證明單、受理各類案件紀錄
    表、內政部警政署反詐騙諮詢專線紀錄表、受理詐騙帳戶通
    報警示簡便格式表、金融機構聯防機制通報單（中檢偵卷第
    273至278、291、311頁）、國泰世華商業銀行存匯作業管理
    部110 年4 月19日國世存匯作業字第1100058225號函暨檢附
    之本案帳戶開戶資料及對帳單及交易明細（警951卷第31至4
    0頁）、國泰世華商業銀行存匯作業管理部110年4月20日國
    世存匯字第1100059168號函暨檢附之本案帳戶開戶資料及交
    易明細及對帳單（中檢偵卷第153至166頁）在卷可參，足認
    被告之任意性自白與事實相符，堪以採信。從而，本案事證
    明確，被告犯行堪以認定，應依法論科。
肆、論罪科刑
一、按刑法上之幫助犯，係對於犯罪與正犯有共同之認識，而以
    幫助之意思，對於正犯資以助力，並未參與實行犯罪之行為
    者而言。如未參與實行犯罪構成要件之行為，且係出於幫助
    之意思提供助力，即屬幫助犯，而非共同正犯。經查，被告
    將本案帳戶資料輾轉供作詐欺集團使用，而被詐欺集團用以
    收受詐騙告訴人乙○○、丁○○、甲○○、戊○○所得款項之工具，
    被告主觀上具有幫助他人實行詐欺取財犯罪之不確定故意甚
    明。又其提供本案帳戶資料，乃實施詐欺取財犯罪構成要件
    以外之行為，自應認屬幫助詐欺取財之犯行。此外，被告提
    供本案帳戶資料給其他不認識之人使用，此一舉措固非屬洗
    錢防制法第2 條所稱之洗錢行為，不成立一般洗錢罪之正犯
    ，然被告主觀上既已認識本案帳戶可能作為收受、提領詐欺
    犯罪所得使用，他人提領該帳戶內之款項後可能產生遮斷資
    金流動軌跡之效果，致後續難以循線追查不法犯罪所得之下
    落，卻仍基於幫助之犯意而提供，則應論以幫助犯一般洗錢
    罪。是核被告所為，係犯刑法第30條第1 項前段、第339 條
    第1 項之幫助詐欺取財罪，及犯刑法第30條第1 項前段、洗
    錢防制法第2 條第2 款、第14條第1 項之幫助洗錢罪。
二、被告以一幫助行為，提供本案帳戶資料給詐欺集團使用，致
    告訴人乙○○、丁○○、甲○○、戊○○受詐欺後，陸續匯入款項至
    本案帳戶內，旋均遭提領殆盡，係以單一之幫助詐欺行為，
    侵害4 名告訴人之財產法益，為同種想像競合犯；又被告之
    行為同時使詐欺集團經由掌控本案帳戶之提領權限，而掩飾
    犯罪所得之真正去向，則被告所犯之上開幫助詐欺取財罪及
    幫助洗錢罪，屬異種想像競合犯，應依刑法第55條前段規定
    ，從一重以幫助洗錢罪論處。
三、臺灣臺中地方檢察署檢察官就被告提供本案帳戶予他人，並
    由詐欺集團使用作為收取告訴人戊○○被詐騙款項之行為，以
    110 年度偵字第26033 號案件移送本院併辦，因移送併辦之
    犯罪事實與起訴之犯罪事實，為想像競合犯之裁判上同一案
    件，為起訴效力之所及，本院自應併予審理。
四、刑之減輕事由
㈠、按「犯前二條之罪，在偵查或審判中自白者，減輕其刑」，
    洗錢防制法第16條第2 項定有明文。查被告於本院行準備程
    序及審理時，就其本案所為，坦承犯刑法第30條第1 項前段
    、洗錢防制法第2 條第2 款、第14條第1 項之幫助洗錢罪，
    已如前述，爰依法減輕其刑。
㈡、按「幫助犯之處罰，得按正犯之刑減輕之」，刑法第30條第
    2 項定有明文。查被告幫助他人犯詐欺取財罪及洗錢罪，為
    幫助犯，本院衡酌其犯罪情節顯較正犯為輕，因此依刑法第
    30條第2 項規定，按正犯之刑減輕之。 　　
五、爰以行為人責任為基礎，審酌被告自身雖未實際參與詐欺取
    財犯行，但其提供金融機構帳戶供他人非法使用，造成執法
    機關不易查緝犯罪行為人，危害社會治安，亦助長社會犯罪
    風氣，所為誠屬不該；然慮及被告犯後坦承犯行，並與全部
    告訴人乙○○、丁○○、甲○○、戊○○均達成和解或調解，並賠償
    其等所受之損害，此有相關和解筆錄及調解筆錄在卷可考（
    本院卷第131至134、351、352、421、422頁），自得憑此些
    犯後行為情狀，而對被告刑度為有利之認定，兼衡其自陳為
    大學肄業之智識程度，未婚無子女，目前係從事水電業，每
    月收入約2萬6千元之家庭生活經濟狀況，並參酌檢察官、辯
    護人對被告刑度之意見，及告訴人乙○○、丁○○、甲○○、戊○○
    或表示願意原諒被告，或表示對其所為不再追究之意、被告
    為本案犯行之動機等一切情狀，量處如主文所示之刑，並就
    併科罰金部分諭知罰金易服勞役之折算標準，以資懲儆。
六、被告前未曾因故意犯罪，而受有期徒刑以上刑之宣告一節，
    有被告之臺灣高等法院前案紀錄表在卷可參。經審酌被告犯
    後坦承犯行，並無飾詞卸責以圖脫免自己責任之情形，且與
    全部告訴人乙○○、丁○○、甲○○、戊○○達成和解或調解，已如
    前述，告訴人乙○○、丁○○、甲○○、戊○○亦均同意給予被告緩
    刑之機會，有相關和解筆錄及調解筆錄在卷可考（本院卷第
    131至134、351、352、421、422頁），可信被告經此偵、審
    程序及科刑之教訓，應能知所警惕，本院認對其所宣告前開
    之刑，以暫不執行為適當，爰依刑法第74條第1項第1款之規
    定，併予宣告緩刑2年，以啟自新。
七、被告供稱其對於本案犯行未獲有任何利益（本院卷第415 頁
　　），且衡諸卷存事證，並無證據可以證明被告有因本案犯行
    而獲有任何犯罪所得，爰不予宣告沒收，一併敘明。　　
據上論斷，應依刑事訴訟法第273 條之1 第1 項、第299 條第1
項前段（依刑事判決精簡原則，僅記載程序法條），判決如主文
。
本案經檢察官姜智仁提起公訴，檢察官許景森移送併辦，檢察官
謝宏偉到庭執行職務。
中　　華　　民　　國　　110 　年　　11　　月　　18　　日
                  刑事第八庭    法  官  陳育良
以上正本證明與原本無異。
如不服本判決應於收受判決後 20 日內向本院提出上訴書狀，並
應敘述具體理由；其未敘述上訴理由者，應於上訴期間屆滿後20
 日內向本院補提理由書（均須按他造當事人之人數附繕本）。
「切勿逕送上級法院」。
告訴人或被害人不服本判決，應具備理由請求檢察官上訴，及上
訴期間之計算係以檢察官收受判決正本之日期為準。「切勿逕送
上級法院」。　　　　　　　　　
                               書記官  王姵珺　　　　　
中　　華　　民　　國　　110 　年　　11　　月　　19　　日
附錄本案論罪科刑法條全文
洗錢防制法第2 條
本法所稱洗錢，指下列行為：
一、意圖掩飾或隱匿特定犯罪所得來源，或使他人逃避刑事追訴
    ，而移轉或變更特定犯罪所得。
二、掩飾或隱匿特定犯罪所得之本質、來源、去向、所在、所有
    權、處分權或其他權益者。
三、收受、持有或使用他人之特定犯罪所得。
　　
洗錢防制法第3 條
本法所稱特定犯罪，指下列各款之罪：
一、最輕本刑為六月以上有期徒刑以上之刑之罪。
二、刑法第一百二十一條第一項、第一百二十三條、第二百零一
    條之一第二項、第二百六十八條、第三百三十九條、第三百
    三十九條之三、第三百四十二條、第三百四十四條、第三百
    四十九條之罪。
三、懲治走私條例第二條第一項、第三條第一項之罪。
四、破產法第一百五十四條、第一百五十五條之罪。
五、商標法第九十五條、第九十六條之罪。
六、廢棄物清理法第四十五條第一項後段、第四十七條之罪。
七、稅捐稽徵法第四十一條、第四十二條及第四十三條第一項、
    第二項之罪。
八、政府採購法第八十七條第三項、第五項、第六項、第八十九
    條、第九十一條第一項、第三項之罪。
九、電子支付機構管理條例第四十四條第二項、第三項、第四十
    五條之罪。
十、證券交易法第一百七十二條第一項、第二項之罪。
十一、期貨交易法第一百十三條第一項、第二項之罪。
十二、資恐防制法第八條、第九條之罪。
十三、本法第十四條之罪。
　　　
洗錢防制法第14條
有第二條各款所列洗錢行為者，處7 年以下有期徒刑，併科新臺
幣5 百萬元以下罰金。
前項之未遂犯罰之。
前二項情形，不得科以超過其特定犯罪所定最重本刑之刑。
　
中華民國刑法第30條
幫助他人實行犯罪行為者，為幫助犯。雖他人不知幫助之情者，
亦同。
幫助犯之處罰，得按正犯之刑減輕之。
　
中華民國刑法第339 條
意圖為自己或第三人不法之所有，以詐術使人將本人或第三人之
物交付者，處5 年以下有期徒刑、拘役或科或併科50萬元以下罰
金。
以前項方法得財產上不法之利益或使第三人得之者，亦同。
前二項之未遂犯罰之。　　　　　　　　　　　　　　　　　　　　　　
附表：詐欺集團詐騙方式及過程 
編號 告訴人 遭詐騙情節 匯款時間 匯款金額（新臺幣）及匯入帳戶  1 乙○○ 詐欺集團成員於109 年12月18日下午3 時許，於網路交友平臺與乙○○接觸後，旋自翌（19 ）日起，陸續向乙○○佯稱有投資機會云云，並指示乙○○陸續下單操作投資，致乙○○陷於錯誤。 110 年3 月16日下午2 時許 臨櫃匯款7 萬5 千元至本案帳戶內  2 丁○○ 詐欺集團成員於110 年2月27日，於網路交友平臺與丁○○接觸後，使用LINE通訊軟體暱稱「佳琪」之帳號，向丁○○佯稱有外匯投資管道云云，並指示丁○○陸續投入資金，致丁○○陷於錯誤。 110 年3 月16日下午2 時28分許 臨櫃轉帳30萬元至本案帳戶內  3 甲○○ 詐欺集團成員於110 年3月初某日，於網路交友平臺與甲○○接觸後，使用LINE通訊軟體暱稱「林Mr」之帳號，向甲○○佯稱其有認購股票之管道，若股票之後上市，依其操作不會虧損云云，並指示甲○○陸續投入資金，致甲○○陷於錯誤。 110 年3 月17日上午9 時16分許 以自動櫃員機轉帳3 萬元至本案帳戶內  4 戊○○ 詐欺集團成員自110 年1 月4 日起，使用LINE通訊軟體暱稱「風繼續吹」之帳號，向戊○○佯稱可以投資香港恆生指數，及稱戊○○因投資而須繳納香港政府之稅金云云，並指示戊○○陸續投入資金，致戊○○陷於錯誤。 110 年3 月16日中午12時28分許 臨櫃匯款10萬元至本案帳戶內